臺灣高雄地方法院刑事判決　　　　　　　　　　　　　　九十三年度訴字第四八號
　　公　訴　人　臺灣高雄地方法院檢察署檢察官
　　被　　　告　己○○
　　指定辯護人　本院公設辯護人丁○○
右列被告因強盜等案件，經檢察官提起公訴（九十二年度偵字第二三二四六號），本
院判決如左：
    主  文
己○○意圖為自己不法之所有，攜帶兇器，於夜間侵入住宅，以強暴至使不能抗拒，
而使他人交付其物，未遂，累犯，處有期徒刑年拾月。扣案之螺絲起子壹支及防滑
手套壹隻沒收之。
    事  實
一、己○○曾於民國八十一年間因懲治盜匪條例及詐欺案件，分別經台灣台南地方法
    院以八十一年度訴字第七三七號及台灣高等法院高雄分院以八十一年度上訴字第
    二六一七號分別判處有期徒刑九年及七月確定，經定應執行刑有期徒刑九年四月
    ，而於九十年一月二日假釋交付保護管束期滿，未經撤銷而執行完畢。詎仍不知
    悛悔，因缺錢花用，竟意圖為自己不法之所有，為免其使用之作案機車遭人記下
    車牌，以致事跡敗露，故於九十二年十一月六日上午某時許，見丙○○所有車牌
    號碼ＷＡＶ─八二八號之輕型機車停放在高雄縣大社鄉明園巷七號前，以不詳之
    方法竊取該機車車牌，得手後懸掛於己○○所使用之原車號ＺＮＪ─七九五之輕
    型機車上，供強盜時隱匿行跡之用。復於九十二年十一月六日晚上十時三十分許
    ，騎乘上開改懸掛車牌ＷＡＶ─八二八號之輕型機車，行經高雄縣仁武鄉○○路
    ○段五○九號之乙○○所開設之工廠兼住家，竟意圖為自己不法之所有，先將機
    車停放在上址前方三十公尺處，右手戴上防滑手套，左手並持其所有客觀上足以
    對人之身體、生命具有危險性之螺絲起子一支，利用乙○○放下電動門準備休息
    之際，鑽入門內，旋以右手勾勒乙○○脖子，左手持螺絲起子抵住乙○○肚子，
    並喝令：「我正在跑路，缺錢用，把錢交出來」等語，致使乙○○不能抗拒，正
    應允交付錢財時，未料，乙○○之妻戊○○適從樓上下來，聽聞己○○上開言語
    ，倏然跑出工廠外欲求援而高喊：「有強盜」，己○○見狀，旋即放開乙○○，
    改追向戊○○欲對之不利，乙○○見狀，立時衝上前制止己○○傷害其妻，繼而
    與己○○發生扭打，致身體多處受傷（傷害部分未據告訴），適逢兩位不詳真實
    姓名、年籍之路人經過發現，乃合力將己○○制伏，並報警將之逮捕，始未能遂
    其強盜之犯行，當場扣得己○○所有之螺絲起子一支及防滑手套一隻，其後並在
    高雄縣仁武鄉○○路○段五○七號前，查獲上開懸掛丙○○所有車牌號碼ＷＡＶ
    ─八二八號車牌之輕型機車。
二、案經高雄縣警察局仁武分局報請臺灣高雄地方法院檢察署檢察官偵查起訴。
    理  由
一、訊據被告矢口否認右揭犯罪事實，辯稱：案發當時係要向乙○○借廁所，因口氣
    不佳而與之發生扭打衝突，並沒有拿螺絲起子抵住乙○○之肚子要錢；亦無竊取
    丙○○所有之車牌懸掛在自己機車上，而係當日綽號「吃菜」之人向其借用機車
    ，返還之時已懸掛車牌號碼ＷＡＶ─八二八號等語。經查：
    （一）被告於偵查中曾對於上開犯罪事實坦承不諱（參見九十二年度偵字第二三
          二四六號偵查卷第二十一頁反面至第二十二頁），被告雖辯稱上開自白係
          經檢察官允諾具保停止羈押之利誘而所為之非任意性自白，惟經本院當庭
          勘驗被告於偵查時之訊問錄音帶，檢察官於訊問時並無被告所稱之上開言
    詞，此有本院勘驗筆錄在卷可憑（參見本院審理卷第六十二頁），足認被
          告上開自白並非出於利誘而係基於任意性之自白。
    （二）次查，證人即被害人丙○○及乙○○迭於警偵訊中對於失竊機車車牌及遭
          被告於夜間侵入住宅並持螺絲起子強盜未遂之事實指訴綦詳（參見偵查卷
          第十三頁及第十九頁），而證人乙○○並於本院審理時到庭證述被告係於
          其放下電動門，只剩餘一點縫隙之際鑽入住處，並以右手勒住其脖子，左
          手持螺絲起子一支抵住其肚子使其不能抗拒而要求交付金錢，隨後因被其
          妻戊○○發現後欲對外求援時，被告欲追打戊○○，其進而與被告發生扭
          打等情（參見本院審理卷第六十四頁至第七十頁），核與證人即乙○○之
          妻戊○○於本院審理時證述有看見被告以右手勒住乙○○之脖子，左手拿
          東西，並聽聞被告向乙○○要錢，而從住處小門外出求援等情相符，並有
          證人乙○○與被告扭打所受之傷害診斷證明書及機車車牌贓物領據、高雄
          縣政府警察局車牌遺失證明單、車輛竊盜及車牌失竊資料個別查詢報表各
          一紙、螺絲起子一支、防滑手套一隻、照片六幀附卷可憑，此外，復有證
          人即到場處理之員警陳文正於本院審理時證述到達現場後看見被告雙手被
          反綁，地上有一支螺絲起子，被告手上有戴手套等語（參見本院審理卷第
          七十一頁）。從而，足認被告於偵查中之自白與事實相符，堪信為真實，
          應可採憑。
    （三）被告雖辯稱係因借車予綽號「吃菜」之人，返還時已懸掛丙○○所有之車
          牌等語，惟綽號「吃菜」之人，被告始終無法提供姓名年籍以供查證其說
          ，且被告若果真借車予綽號「吃菜」之人，於綽號「吃菜」之人返還機車
          之時，其車牌已遭掉換而改懸掛其他車牌，何以被告未向綽號「吃菜」之
          人提出質疑，而仍繼續騎乘該車？顯非事理之常；並參以被告於同日即騎
          乘該車前往被害人乙○○家中，並刻意將該車停放在乙○○住家前三十公
          尺，而以步行之方式，在夜間十時三十分許，利用乙○○放下電動門之際
          而鑽入乙○○家中，被告顯有為避免他人發覺，利用失竊車牌作案之行為
          ，亦與一般緊急胃腸不適而向他人借用廁所，應爭取最短時間將機車停放
          在他人住處門口而商借廁所，被告卻捨此不為，反而將機車停放在他人住
          宅三十公尺外，而以步行方式並利用他人電動門放下之際侵入住宅，亦與
          常情有違。
    （四）綜上所述，被告上開所辯，無非卸責之詞，不足採信。本件事證明確，被
          告犯行洵堪認定，應予論科。
二、查被告用以強盜所持之螺絲起子一把係屬前端尖銳金屬製品，長約十五公分，有
    本院勘驗筆錄在卷足憑（參見本院審理卷第六十三頁），在客觀上足以危害他人
    生命、身體之安全，顯具有客觀危險性，自屬刑法第三百二十一條第一項第三款
    之兇器無訛。另按刑法第三百二十一條第一項第一款之夜間侵入住宅竊盜罪，其
    所謂「住宅」，乃指人類日常居住之場所而言，本件被告於夜間所侵入之高雄縣
    仁武鄉○○路○段五○九號處所，係證人乙○○所開設之工廠兼住家，業據證人
    乙○○證述綦詳。次按強盜罪所施用之強暴、脅迫，須足使被害人喪失意思自由
    ，並達於不能抗拒之程度，始足當之。至其是否已達於使人不能抗拒之程度，則
    應就客觀具體之情狀加以判斷，被告持客觀上足對人之生命、身體、安全構成威
    脅，具有危險性之螺絲起子一支，抵在被害人乙○○之肚子，並嚇令乙○○交出
    財物之客觀情況，已經足使被害人意思自由喪失，且已達不能抗拒之程度，嗣因
    被害人及路人合力制伏被告，被告始未得逞，是核被告前開所為，係犯刑法第三
    百二十條第一項之普通竊盜罪、第三百三十條第一項、第二項攜帶兇器於夜間侵
    入住宅強盜未遂罪；又被告已著手於加重強盜犯罪行為之實施，而未至取得財物
    之結果，為未遂犯，應依刑法第二十六條前段規定減輕其刑。而被告所犯上開竊
    盜罪與加重強盜未遂罪間，有方法結果之牽連關係，依刑法第五十五條之規定，
    應從重之加重強盜未遂罪處斷。公訴意旨認被告係持螺絲起子行竊車牌，惟並無
    任何證據證明被告係持扣案之螺絲起子竊盜，並經蒞庭公訴人當庭變更起訴法條
    ，認被告應成立刑法第三百二十條第一項普通竊盜罪嫌，爰於不妨起訴事實同一
    之範圍內，予以變更起訴法條，併此敘明。再被告於八十一年間因懲治盜匪條例
    及詐欺案件，分別經台灣台南地方法院以八十一年度訴字第七三七號及台灣高等
    法院高雄分院以八十一年度上訴字第二六一七號分別判處有期徒刑九年及七月確
    定，經定應執行刑有期徒刑九年四月，而於九十年一月二日假釋交付保護管束期
    滿，未經撤銷而執行完畢之事實，有臺灣高等法院被告全國前案紀錄表附卷可稽
    ，其於有期徒刑執行完畢後，五年以內再犯本件有期徒刑以上之罪，為累犯，應
    依刑法第四十七條之規定加重其刑；另刑有加重及減輕事由，應依刑法第七十一
    條第一項規定先加後減之。爰審酌被告攜帶兇器侵入被害人住宅強盜，嚴重破壞
    社會秩序，危害社會治安，且犯後否認犯行，態度不佳等一切情狀，量處如主文
    所示之刑，以示懲戒。另扣案之螺絲起子一支及防滑手套一隻，係被告所有供本
    件犯罪所用之物，業據被告所自承，爰依刑法第三十八條第一項第二款規定沒收
    之。
據上論斷，應依刑事訴訟法第二百九十九條第一項前段、第三百條，刑法第三百三十
條第一項、第二項、第三百二十條第一項、第五十五條、第四十七條、第二十六條前
段、第三十八條第一項第二款，罰金罰鍰提高標準條例第一條前段，判決如主文。本
案經檢察官甲○○到庭執行職務。
中      華      民      國    九十三    年      三    月     二十三     日
                                  臺灣高雄地方法院刑事庭
                                      審判長法官  邱明弘
                                            法官  胡宜如
                                            法官  廖建瑜
右正本證明與原本無異。
如不服本判決，應於判決送達後十日內，向本院提出上訴狀。
                                          書記官  王翌翔
中      華      民      國    九十三    年      三    月     二十三     日
中華民國刑法第三百二十條
(普通竊盜罪、竊佔罪)
意圖為自己或第三人不法之所有，而竊取他人之動產者，為竊盜罪，處五
年以下有期徒刑、拘役或五百元以下罰金。
意圖為自己或第三人不法之利益，而竊佔他人之不動產者，依前項之規定
處斷。
前二項之未遂犯罰之。
中華民國刑法第三百三十條
犯強盜罪而有第三百二十一條第一項各款情形之一者，處七年以上有期徒
刑。
前項之未遂犯罰之。
